【裁判字號】    98,交聲,3006
【裁判日期】    980922
【裁判案由】    違反道路交通管理處罰條例聲明異議
【裁判全文】
臺灣臺北地方法院交通事件裁定        98年度交聲字第3006號
異  議  人  乙○○
上列受處分人因違反道路交通管理處罰條例案件，對於臺北市交
通事件裁決所中華民國98年7月28日所為之處分（原處分案號：
北市裁罰字第裁22-AEY161608號裁決書）聲明異議，本院裁定如
下：
    主  文
異議駁回。
    理  由
一、按道路交通管理處罰條例所稱之「車輛」，係指在道路上以
    原動機行駛之汽車（包括機器腳踏車）或以人力、獸力行駛
    之車輛；道路交通安全規則所稱之「汽車」，係指在道路上
    不依軌道或電力架線而以原動機行駛之車輛（包含機器腳踏
    車），道路交通管理處罰條例第3條第8款、道路交通安全規
    則第2條第1項第1款定有明文。次按汽車駕駛人拒絕接受酒
    精濃度測試之檢定者，處新臺幣（下同）60,000元罰鍰，並
    當場移置保管該汽車及吊銷該駕駛執照；又汽車駕駛人，曾
    依道路交通管理處罰條例第35條第4項前段規定吊銷駕駛執
    照者，3年內不得考領駕駛執照，道路交通管理處罰條例第
    35條第4項前段、第67條第2項前段分別定有明文。
二、本件異議人即受處分人乙○○於民國98年7月6日下午3時12
    分許，騎乘車牌號碼AKZ-061號重型機車，行經臺北市○○
    路486巷3號前，為臺北市政府警察局萬華分局東園派出所員
    警甲○○當場攔查，因受處分人身上散發酒味，疑有酒後駕
    車之嫌，員警旋依規定要求實施酒精濃度檢測，惟受處分人
    經多次告知仍拒絕接受測試，員警乃認受處分人有違反道路
    交通管理處罰條例第35條第4項規定之行為掣單舉發，惟受
    處分人拒絕簽收，員警遂在舉發違反道路交通管理事件通知
    單上載明「拒簽拒收」字樣，並當場告知其應到案日期及到
    案處所後，依違反道路交通管理事件統一裁罰基準及處理細
    則第11條第1項第1款規定，視為受處分人已收受該舉發通知
    單，嗣受處分人於舉發通知單上所載應到案日期即98年7 月
    21日前之98年7月15日經臺北市議會李仁人委員辦公室轉向
    原處分機關提出申訴，經原處分機關函請舉發單位調查結果
    ，仍認受處分人有前開違規行為，原處分機關乃於98年7月
    28 日依前開條例第35條第4項、第67條第2項之規定，裁處
    受處分人罰鍰60,000元（已於98年7月7日繳納），並吊銷其
    駕駛執照，且自98年8月28日起3年內不得重新考領駕駛執照
    。
三、本件異議人聲明異議意旨略以：伊於富邦銀行提款後，係「
    步行」至停車處，途中遇警攔檢，並要求酒測，惟伊認為員
    警非因「酒駕」臨檢，故拒絕其酒測之施作，為此聲明異議
    ，請求撤銷原處分等語。
四、經查：本件受處分人於前揭時、地，騎乘車牌號碼AKZ-061
    號重型機車，為臺北市政府警察局萬華分局東園派出所員警
    甲○○當場攔查，因受處分人身上散發酒味，疑有酒後駕車
    之嫌，員警旋依規定要求實施酒精濃度檢測，惟受處分人經
    多次告知仍拒絕接受測試之事實，業據證人即本件舉發違規
    之員警甲○○到庭證稱：當天伊騎乘警用巡邏車行經萬大路
    486巷底的東園（三角）公園，伊看到異議人從公園的路邊
    騎過來，正好騎在伊後面，伊從後視鏡看到異議人騎機車即
    駛即停，行徑怪異，於是伊就不動聲色騎至萬大路486巷右
    轉繞了一圈，試圖騎到異議人車輛的後方查看，伊在附近找
    ，都沒有發現異議人，到了萬大路486巷11弄口時，伊發現
    異議人騎在萬大路486巷逆向闖單行道，伊試圖將異議人攔
    停，但異議人發現有警察，隨即將車輛停在路邊，伊也停在
    路邊，索取異議人之駕照、行照，伊下車詢問異議人身分時
    ，發現異議人全身都是酒味，於是伊就要通知伊等派出所同
    仁拿酒測器實施酒測，但是異議人發現伊要實施酒測，就說
    渠沒有喝酒，並且抗拒酒測，用走路的要離開現場，於是伊
    請同仁開車載異議人到伊等派出所，在派出所要實施酒測，
    但異議人堅決不要實施酒測，伊等總共詢問過異議人三次是
    否願意接受酒測，但是因為異議人沒有配合，所以都沒有實
    施酒測。庭前所提出的蒐證光碟第一段，是以伊隨身攜帶隱
    藏式攝影機拍攝的，該隱藏式攝影機是戴在伊的身上，畫面
    中伊右轉進入的道路是萬大路486巷，當時異議人正好逆向
    過來看到伊時，就將車輛停放在路邊，畫面中可以很清楚看
    到異議人是騎坐機車上並戴安全帽，伊是在停好機車與異議
    人面對面稽查時，異議人開口說話，才發現異議人全身都是
    酒味等語明確（本院卷第27頁反面至38頁）；甲○○身為執
    法人員，與受處分人既素不相識，且無任何宿怨仇隙，衡情
    證人應無在執行交通勤務中，刻意舉發素不相識、毫無冤仇
    之受處分人，且甘冒偽證之罪責，於本院調查中到庭具結為
    虛偽之陳述，以羅織誣陷受處分人之可能或必要；再參以本
    院勘驗證人甲○○當日所拍攝之蒐證光碟，經勘驗結果受處
    分人經警攔查時，確係頭戴安全帽，並跨坐在機車上（雙腳
    著地停在路邊），機車車頭與單行道方向相反；又受處分人
    在派出所內，經員警問：「你幾點喝的？醒了喔！（臺語）
    」，異議人：「早上9點，喝一瓶啤酒。（臺語）」，員警
    ：「之後你是不是從三角公園那裡騎機車出來的？（臺語）
    」，異議人：「對！有騎出來，有騎出來。（臺語）」等語
    ，受處分人之違規情形確與證人所述情節相符，此有本院勘
    驗光碟筆錄可稽，復有臺北市政府警察局舉發違反道路交通
    管理事件通知單1紙、臺北市政府警察局萬華分局98年7月20
    日北市警萬分交第00000000000號函在卷可憑。是受處分人
    上開所辯，尚不足採，從而，本件事證明確，受處分人拒絕
    接受酒精濃度測試檢定之違規行為，堪以認定。
五、綜上所述，受處分人確有於前揭時、地，騎乘車牌號碼
    AKZ-061號重型機車，拒絕接受酒精濃度測試檢定之違規行
    為。原處分機關依前開道路交通管理處罰條例第35條第4項
    、第67條第2項之規定，裁處受處分人罰鍰60,000元（已於
    98年7月7日繳納），並吊銷其駕駛執照，且自98年8月28 日
    起3年內不得重新考領駕駛執照，尚無違誤。受處分人猶執
    前詞指摘原處分不當，為無理由，自應將其異議駁回。據上
    論斷，依道路交通案件處理辦法第19條，裁定如主文。
中    華    民    國    98    年    9     月    22    日
                              交通法庭法  官  楊蕙芬
以上正本證明與原本無異
如不服本裁定應於送達後5日內向本院提出抗告狀
                                      書記官  馬正道
中    華    民    國    98    年    9     月    29    日


司法院資訊處製作；財團法人民間司法改革基金會備份。
